【裁判字號】    87,上訴,2506
【裁判日期】    890414
【裁判案由】    毒品危害防制條例
【裁判全文】
臺灣高等法院刑事判決                          八十七年度上訴字第二五六號
    上  訴  人  臺灣宜蘭地方法院檢察署檢察官
    被      告  乙○○
    指定辯護人  本院公設辯護人
右上訴人因被告毒品危害防制條例案件，不服臺灣宜蘭地方法院八十六年度訴字第三
七○號，中華民國八十七年五月八日第一審判決（起訴案號：臺灣宜蘭地方法院檢察
署八十六年度偵字第三四五○號、偵緝字第一二九號）提起上訴，本院判決如左：
    主    文
原判決撤銷。
乙○○施用第一級毒品，免刑。
    事    實
一、乙○○曾於民國（下同）八十六年間因違反麻醉藥品管理條例罪，經原審判處有
    期徒刑四月，詎其仍不知悔改，自八十五年九月二十五日凌晨零時前之二十四小
    時內，在臺北地區某不詳地點非法施用第一級毒品海洛因一次（其同時犯麻醉藥
    品管理條例第十三條之一第二項第四款之非法吸用安非他命罪，業經原審於八十
    六年七月二日以八十六年度易字第二三○號刑事判決判處有期徒刑四月），嗣原
  審於審理八十六年易字第二三○號乙○○違反麻醉藥品管理條例案件時，將其於
    八十五年九月二十五日凌晨零時經司法警察所採取之尿液送請法務部調查局複驗
    結果發現有煙毒反應。
二、案經臺灣宜蘭地方法院函送臺灣宜蘭地方法院檢察署檢察官偵查起訴。嗣由本院
    裁定強制戒治並停止戒治後，交付保護管束期間屆滿。
    理    由
一、訊據被告乙○○矢口否認有施用第一級毒品海洛因之犯行，於偵查中辯稱：伊未
    施用毒品，於採尿前經常發燒，有服用成藥云云。然查被告為警查獲時所採集之
    尿液經複驗結果，確有煙毒反應，此有卷附法務部調查局八十六年四月十五日
    陸字第八六○二四二三六號檢驗通知書一紙可憑。按施用毒品者，於八小時之內
    約有百分之八十之量於尿中排出，於二十四小時之後，續有約剩餘量之百分之九
    十排出；又海洛因係由嗎啡經化學合成之半人工合成品，其施用後經人體代謝作
    用而分解成藥（毒）性較低之嗎啡，而於尿液中被檢測出，故施用海洛因或嗎啡
    在尿液中均以嗎啡形態被檢出，此有憲兵司令部八十年三月十五日鑑驗字第○
    九九九函附卷可參。又在文獻報告中，確有藥品或食物因交叉反應，可在尿液測
    試中產生偽陽性之安非他命或嗎啡反應，例如曾有報告服用二十 mg之codeine（
    止咳藥物）或相當大量之dextromethorphan（鎮咳藥物）時，皆可能產生偽陽性
    反應，但利用精密的儀器分析，將可排除偽陽性之可能，在目前最常採用之確認
    方法為氣相層析質譜儀，幾乎不會有偽陽性反應產生，亦有行政院國軍退除役官
    兵輔導委員會榮民總醫院八十三年四月七日北總內字第三○五九號函存卷足憑
    。而本件送法務部調查局複驗即採用上揭氣相層析質譜儀檢驗，應足以認定被告
    於為警採尿前之二十四小時內曾施用毒品。再目前施用毒品者，以施用海洛因較
    為常見，施用嗎啡者甚為罕見，因認被告施用者為第一級毒品海洛因。綜上，被
    告所為上開辯解，顯係卸責之詞，不足採信。本件事證明確，被告犯行洵堪認定
    。
二、原審適用肅清煙毒條例第九條第一項之規定，予以論處罪刑，固非無見。然查：
    被告於犯罪行為後，毒品危害防制條例已於民國八十七年五月二十二日公布生效
    ，依該條例第二條第二項第二款、第十條第一項、第二十條第一項、第二項、第
    二十二條第一項、第二項、第二十三條第一項、第三十五條第三款之規定，海洛
    因毒品在其規範之列，且犯之者必須先經由觀察勒戒程序，經觀察勒戒後認有繼
    續施用毒品傾向者，即應為強制戒治，並於屆滿三月認無繼續戒治之必要，即停
    止戒治，所餘戒治期間，交付保護管束，期滿未經撤銷者，視為強制戒治期滿，
    即應為免刑之判決。而上開規定與其行為時之舊法相較，又有利於被告，自應適
    用該新法。從而原判決仍依舊法論處，已有不當，即屬無可維持，檢察官上訴指
    摘，為有理由，應由本院將原判決撤銷改判。
三、核被告所為，係犯毒品危害防制條例第十條第一項之罪。其施用毒品前之持有毒
    品之低度行為，應為施用之高度行為所吸收，不另論罪。然因被告經裁定交付觀
    察勒戒後，有再繼續施用毒品之傾向，而為強制戒治，並於屆滿三月認無繼續戒
    治之必要，即停止戒治，所餘戒治期間，交付保護管束，茲交付保護管束期滿，
    未發現違法情形而未經撤銷，此有臺灣宜蘭地方法院檢察署八十九年二月二十五
    日甲○守觀字第二二七五號函在卷可憑，揆諸前揭之說明，應依法為免刑之諭知
    。
四、被告經合法傳喚，無正當理由不到庭，爰不待其陳述，逕行判決之。
據上論斷，應依刑事訴訟法第三百六十九條第一項前段、第三百六十四條、第二百九
十九條第一項前段、第三百七十一條、毒品危害防制條例第十條第一項、第二十三條
第一項、第三十五條第三款、刑法第十一條前段、第二條第一項前段，判決如主文。
本案經檢察官柯晴男到庭執行職務。
中    華    民    國    八十九    年       四       月       十四       日
                          臺灣高等法院刑事第十二庭
                              審判長法  官  劉  景  星
                                    法  官  蔡  國  在
                                    法  官  陳  志  洋
右正本證明與原本無異。
如不服本判決應於收受送達後十日內向本院提出上訴書狀，其未敘述上訴之理由者並
得於提起上訴後十日內向本院補提理由書（均須按他造當事人之人數附繕本）。
                                    書記官  顧倪 淑 貞
中    華    民    國    八十九    年       四       月       十七       日


司法院資訊處製作；財團法人民間司法改革基金會備份。
